【裁判字號】    88,自,156
【裁判日期】    890306
【裁判案由】    詐欺
【裁判全文】
臺灣士林地方法院刑事判決                          八十八年度自字第一五六號
    自  訴  人  甲○○
    被      告  乙○○
右列被因詐欺案件，經自訴人提起自訴及檢察官就同一事實函請併案審理（台灣士林
地方法院檢察署檢察官八十八年度偵字第一七七三號），本院判決如左：
    主  文
乙○○無罪。
    理  由
一、自訴意旨略以：被告乙○○透過訴外人曾建平介紹認識自訴人甲○○，被告以與
    曾建平合夥做生意為由，於八十六年底在自訴人位於台北市松山區○○○路○段
    一五三號一樓之三店中向自訴人借款二十萬元，此筆款項有按時歸還，又於八十
    七年一月間，以需第二期工程款為由，向自訴人借款二十萬三千元，惟此筆款項
    被告即拒不返還，因認被告涉有詐欺罪嫌云云。
二、按犯罪事實應依證據認定之，無證據不得推定其犯罪事實，又不能證明被告犯罪
    者，應諭知無罪之判決，刑事訴訟法第一百五十四條、第三百零一條第一項定有
    明文。次按刑法第三百三十九條第一項詐欺罪之成立，以意圖為自己或第三人不
    法之所有，以詐術使人將本人或第三人之物交付為要件，所謂以詐術使人交付，
    必須被詐欺人因其詐術而陷於錯誤，若其所用方法，不能認為詐術，亦不致使人
    陷於錯誤，即不構成該罪，最高法院著有四十六年台上字第二六０號判例可資參
    照。本件自訴人以被告涉有詐欺之犯行，無非以被告向其借款二十萬三千元拒不
    返還之事實為據，訊據被告則堅決否認有何詐欺之犯行，辯稱：係因無力清償始
    未還款等語。經查：（一）被告曾於八十六年十二月間透過訴外人曾建平認識自
    訴人，至台北市○○○路○段一五三號一樓之三向自訴人借款二十萬元，有依約
    清償之事實，業經自訴人及被告到庭供陳互核相符。（二）自訴人指稱被告於八
    十七年一月間佯稱需用工程款，而向其借款二十萬五千元，並承諾一個月內還款
    等情，訊據被告雖不否認有於八十七年一月間有向自訴人借款二十萬五千元並承
    諾一個月後還款之事實，然堅決否認有佯稱需用工程款之情事，自訴人就此並無
    法舉證以實其說。（三）被告於偵查中自承其係被朋友拖累，始無力還款等情，
    而自訴人亦自承被告無法還款後，其同意被告延期清償，被告遂於八十七年七月
    四日開立八十七年十二月三十日先到期、面額二十萬五千元之本票一張與自訴人
    ，此有被告所開立之本票影本一張在卷可稽。另被告於檢察官偵查中，另開立發
    票日為八十八年三月十一日、面額五萬元，發票日為八十八年四月一日、面額十
    萬元，發票日為八十八年四月十日、面額八萬五千元之支票三張與自訴人以供還
    款，其中面額五萬元之支票已兌現，另二張支票均借期提示未獲兌現之事實，亦
    有被告開立之支票影本三件在卷足憑。則尚乏證據足證被告於借款之時即有拒絕
    清償之意。（四）再被告設立於陽信商業銀行木柵分行支票存款第一０五五—四
    號帳戶及設立於台灣省合作金庫延平支庫帳號０八九０六一號帳戶，均於八十八
    年四月三十日始公告拒絕往來，有陽信商業銀行中華民國八十九年三月六日（０
    八九）陽信總秘字第０三四六號函及台灣省合作金庫延平支庫中華民國八十九年
    三月十三日合金延字第一０五０號函各一件在卷足憑，則並無證據足證被告於八
    十七年一月間已陷於支付不能之情形。縱上，被告雖有欠債未還之事實，然尚難
    以其嗣後未依約履行債務之行為反推被告於借款之時即有詐欺之意圖，且本件並
    無證據足認被告有何施用詐術之行為，足認本件純屬債務不履行之糾紛，自訴人
    應循民事途徑解決為是。此外，本院依職權調查結果，復查無其他積極證據足資
    認定被告有詐欺之犯行，既不能證明被告犯罪，揆諸前揭說明意旨，爰為無罪判
    決之諭知。
據上論斷，應依刑事訴訟法第三百四十三條、第三百零一條第一項，判決如主文。
中      華      民      國    八   十  九   年    九    月   十   三    日
                                  臺灣士林地方法院刑事第四庭
                                          法  官
右正本證明與原本無異。
如不服本判決，應於判決送達後十日內，向本院提出上訴狀。
                                          書記官
中    華    民    國      八十        年               月               日


司法院資訊處製作；財團法人民間司法改革基金會備份。
